臺灣新竹地方法院民事簡易判決
111年度竹北簡字第278號
原      告  李維傑  
被      告  新竹縣竹北蘭亭序社區管理委員會

法定代理人  謝尚勤  
訴訟代理人  郭獻文  
            劉凡煒  
上列當事人間排除侵害事件，於中華民國111年6月21日言詞辯論
終結，本院判決如下：
    主  文
原告之訴駁回。
訴訟費用由原告負擔。 　　　　
　　事實及理由
甲、程序方面
　　按訴狀送達後，原告不得將原訴變更或追加他訴，但請求基
    礎事實同一、不甚礙被告之防禦及訴訟之終結者，不在此限
    ；又被告於訴之變更或追加無異議，而為本案言詞辯論者，
    視為同意變更或追加，民事訴訟法第255條第1項第2、7款、
    第2項定有明文。次按，不變更訴訟標的，而補充或更正事
    實上或法律上之陳述者，非為訴之變更或追加，同法第256
    條亦有明文。經查，原告提起本件訴訟，其起訴狀原聲明：
    請求遷移社區地下室停車場反光鏡；嗣於民國111年6月17日
    具狀變更聲明為：請求移除社區地下室一樓停車場，於牆柱
    上所增設之反光鏡，回復原狀（含補土與上漆）。經核，上
    開關於移除部分，係就移除標的所在位置所為之補充及更正
    事實上陳述；且本件前後之請求基礎事實，均係以被告是否
    負有將系爭反光鏡移除之責任，其原因事實具有共通性及關
    聯性，而不甚礙被告之防禦及訴訟之終結，揆諸前開法條，
    基於訴訟經濟及紛爭解決一次性之考量，自應准許。
乙、實體方面
壹、原告起訴主張： 
一、被告為竹北蘭亭序社區（下稱系爭社區）之管理委員會，其
    於110年9月間分別在社區地下室一、二、三樓（下稱B1、B2
    、B3）平面車道上增設反光鏡，其中B1部分係安裝在牆柱上
    （下稱系爭反光鏡），B2、B3部分則均安裝在牆面上。
二、系爭反光鏡之安裝位置，位於原告前往開車之路線上，與原
    告所有之編號175停車位（下稱175號車位），兩者相距175
    公分，尚不足一個車身；且安裝之牆柱凸出牆面47公分，系
    爭反光鏡又凸出牆柱60公分、復僅離地109公分；加以地下
    室之照明不比戶外明亮，倘原告倒車時只要偏差約40公分，
    即會發生碰撞，行走時若不小心，亦會直接撞上，影響用路
    人人身安全與行車安全。
三、系爭反光鏡之安裝方式，導致行人與車輛、車道安全餘裕不
    足或減損，影響行人為避開車輛行駛路線而沿牆壁、牆柱邊
    緣行走之基本權利。　　　　
四、綜上，系爭反光鏡侵害到原告用戶之權益，屬侵權行為；且
    依公寓大廈管理條例第36條規定，被告有職責維護公寓大廈
    及其周圍之安全及環境，遂提起本訴。並聲明：（一）請求
    移除社區地下室一樓停車場，於牆柱上所增設之反光鏡，回
    復原狀（含補土與上漆）。（二）訴訟費用新臺幣（下同）
    1,000元由原告負擔。
貳、被告則以：
一、系爭社區地下室為U形停車場，轉角與視線死角處常存潛在
    會車風險，伊因住戶提案，經徵詢專業廠商意見後，乃決議
    於轉彎處增設反光鏡。又因系爭社區之需求為確定遠方來車
    ，故採用直徑80公分以上之凸面鏡；並考慮最大扇形反射範
    圍與最佳駕駛防衛反應時間，以及牆柱上方有管路限制、車
    內駕駛視線等因素，而擇定在175號車位前方之牆柱上、離
    地109公分至191公分處，裝設系爭反光鏡。
二、系爭反光鏡為固定式裝置，尺寸、顏色均為肉眼明顯可見，
    且兩端各有180公分、560公分之直線距離，扇形可走動面積
    超過43.68平方公尺，應無原告所指閃避不及情事。此外，1
    75號車位左側與牆壁間，亦尚有120公分之寬度。是以，原
    告提起本訴為無理由，不同意原告之請求。　　
參、得心證之理由：
一、查原告主張其為系爭社區之住戶，被告於110年9月間在其17
    5號車位前之牆柱裝設系爭反光鏡，侵害到原告用戶之權益
    等情，固據其提出現場照片為證；而被告固不否認確有裝設
    系爭反光鏡之事實，惟仍以前詞置辯。是本件應審究者為：
    系爭反光鏡之設置，是否侵害原告之權益？原告訴請被告拆
    除系爭反光鏡及回復原狀，有無理由？茲論述如下。
二、按管理委員會之職務包括：共有及共用部分之清潔、維護、
    修繕及一般改良；公寓大廈及其周圍之安全及環境維護事項
    ，公寓大廈管理條例第36條第2、3款固有明文。惟按，因故
    意或過失，不法侵害他人之權利者，負損害賠償責任。故意
    以背於善良風俗之方法，加損害於他人者亦同。違反保護他
    人之法律，致生損害於他人者，負賠償責任。但能證明其行
    為無過失者，不在此限，民法第184條規定甚明。由此可知
    ，民法所定侵權行為之賠償，旨在填補被害人所受損害，自
    以被害人之私益因不法侵害致受有損害為要件，倘未受有損
    害，即無因此所生之侵權行為損害賠償請求權存在。
三、經查，細觀兩造提出之現場照片所示（見卷第15、79、87-9
    1頁），可知原告所有之175號車位係位於B1U形車道轉彎處
    外側角落靠牆位置，系爭反光鏡則係安裝在其車位格線前方
    、位於車道彎道底處之牆柱上，用以反射來往U形彎道之對
    向行人或車輛影像。而系爭反光鏡安裝之所在牆柱，固較同
    向之牆壁較為凸出，且係以與牆面呈30至45度夾角方式，固
    定在離地109公分至191公分處之牆柱上，然因175號車位側
    邊格線並非緊貼牆壁，與牆壁間尚有約120公分之空間寬度
    ，於扣除牆柱及系爭反光鏡之凸出寬度後，175號車位側邊
    格線之延伸線與系爭反光鏡之最外側，兩者間尚約有40公分
    之寬度；加以175號車位前方格線與系爭反光鏡間之前後距
    離，亦至少相距175公分，可見系爭反光鏡與175號車位間尚
    有間隔相當距離，車位周圍空間足供原告駕駛汽車自由出入
    ，在正常行駛狀況下應無發生碰撞之可能，亦即無妨礙原告
    使用175號車位之情。
四、次查，檢視系爭社區B1平面圖（見卷第213頁），足悉系爭
    反光鏡之安裝位置係位在U形車道之彎道底處側邊牆柱上，
    其左側與175號車位相距約175公分，右側與出入口約距560
    公分，均位於U形車道之外側範圍，衡情系爭反光鏡應無對
    來往車輛或行人造成嚴重影響之可能；再參酌被告提出之現
    場會車照片所示（見卷第279-281頁），可見車輛於系爭反
    光鏡前方車道交會時，車道兩側及系爭反光鏡正前方尚有諸
    多空間可供行人行走，並無原告所指行人與車輛、車道安全
    餘裕不足或減損情事。故原告主張其用戶權益因系爭反光鏡
    之設置而遭侵害乙節，難認有據，不足採信。
五、從而，原告之權益既未受有損害，即無侵權行為損害賠償請
    求權存在，是其依據侵權行為之法律關係，請求被告拆除系
    爭反光鏡及回復原狀，即非有據。更何況，公寓大廈管理條
    例第11條第1項明定：「共用部分及其相關設施之拆除、重
    大修繕或改良，應依區分所有權人會議之決議為之。」，而
    系爭反光鏡之設置屬系爭社區共用部分之設施，其設置目的
    涉及停車場人車通行安全即住戶安全之維護，其拆除應由區
    分所有權人會議之決議為之，則原告逕自訴請被告拆除，於
    法亦有未合，不應准許，附此敘明。 　
六、綜上所述，原告依據侵權行為及公寓大廈管理條例第36條之
    規定，提起本件訴訟，請求被告移除社區地下室一樓停車場
    ，於牆柱上所增設之反光鏡，並回復原狀（含補土與上漆）
    ，為無理由，應予駁回。
七、本件事證已臻明確，兩造其餘攻擊防禦方法經審酌後，認於
    判決結果均不生影響，爰不一一論述。
八、據上論結，原告之訴為無理由，依民事訴訟法第436條第2項
    、第78條，判決如主文。 
中　　華　　民　　國　　111 　年　　7 　　月　　22　　日
                  竹北簡易庭   法  官  林南薰
以上正本係照原本作成。
如對本判決上訴，須於判決送達後 20 日內向本院提出上訴狀。
如委任律師提起上訴者，應一併繳納上訴審裁判費。
中　　華　　民　　國　　111 　年　　7 　　月　　22　　日
                               書記官  陳麗麗